臺灣高等法院刑事裁定
110年度聲再字第187號
聲  請  人  
即受處分人  温欣翰




上列聲請人因違反毒品危害防制條例案件，對於本院110年度抗
字第231號，中華民國110年2月9日確定裁定（原審案號：臺灣
新北地方法院109年度審訴字第1346號），聲請重新審理，本院
裁定如下：
    主  文
本件重新審理之聲請駁回。
    理  由
一、聲請意旨略以：聲請人即受處分人温欣翰對於本院於民國11
    0年2月9日以110年度抗字第231號所為駁回抗告之確定裁定
    （即維持原審令入戒治處所強制戒治，其期間為6個月以上
    ，至無繼續強制戒治之必要為止，但最長不得逾1年之裁定
    ）不服，因⑴法務部○○○○○○○○（下稱新店戒治所）以聲請人
    之前科紀錄為依據，依已經裁定戒治過之前科紀錄，據認聲
    請人有繼續施用毒品之傾向，顯違反一事不二罰，更與邇來
    修正之毒品危害防制條例所採取寬厚刑事政策相悖；⑵法務
    部於100年（應為110年）3月26日法矯字第11006001760號函
    ，修正頒布「有無繼續施用毒品傾向評估標準紀錄表」、「
    有無繼續施用毒品傾向評估標準評分說明手冊」，因其「前
    科紀錄與行為表現」項目中之「毒品犯罪相關司法紀錄」及
    「其他相關犯罪紀錄」之評估標準修正，應依上開修正後評
    估標準重新計算，而以上開評估標準，自難認聲請人有繼續
    施用毒品傾向。是故，原裁定顯非妥適，請求鈞院另為合理
    適法之裁定等語。
二、本案聲請人雖係提出聲明異議狀表明就本院110年度抗字第2
    31號裁定聲明異議，然觀其內容，係聲請人因相關評估標準
    修正，而認本院上開令其入戒治處所強制戒治之確定裁定有
    所違誤之意思，本於解釋意思表示應探求當事人之真意，不
    得拘泥於所用辭句之法理，核其真意，應係依毒品危害防制
    條例第20條之1第1項規定就本院上開裁定聲請重新審理，合
    先敘明。
三、按觀察、勒戒及強制戒治之裁定確定後，有下列情形之一，
    認為應不施以觀察、勒戒或強制戒治者，受觀察、勒戒或強
    制戒治處分之人，或其法定代理人、配偶，或檢察官得以書
    狀敘述理由，聲請原裁定確定法院重新審理：一、適用法規
    顯有錯誤，並足以影響裁定之結果者；二、原裁定所憑之證
    物已證明為偽造或變造者；三、原裁定所憑之證言、鑑定或
    通譯已證明其為虛偽者；四、參與原裁定之法官，或參與聲
    請之檢察官，因該案件犯職務上之罪，已經證明者；五、因
    發現確實之新證據足認受觀察、勒戒或強制戒治處分之人，
    應不施以觀察、勒戒或強制戒治者；六、受觀察、勒戒或強
    制戒治處分之人，已證明其係被誣告者；聲請重新審理，應
    於裁定確定後30日內提起；但聲請之事由，知悉在後者，自
    知悉之日起算；聲請重新審理，無停止觀察、勒戒或強制戒
    治執行之效力；但原裁定確定法院認為有停止執行之必要者
    ，得依職權或依聲請人之聲請，停止執行之；法院認為無重
    新審理之理由，或程序不合法者，應以裁定駁回之，毒品危
    害防制條例第20條之1第1項至第4項前段定有明文。本件原
    裁定確定日期雖為110年2月9日，然聲請人所主張之「有無
    繼續施用毒品傾向評估標準紀錄表」及「有無繼續施用毒品
    傾向評估標準說明手冊」係於同年月3月26日修正實施，故
    聲請人於同年4月6日向監所主管提出「聲明異議狀」（見卷
    附該狀上之新店戒治所收狀章），應未逾其知悉後之30日期
    限。
四、經查：
  ㈠受處分人有無「繼續施用毒品傾向」，係依具體個案之臨床
    實務及相關事證等情綜合判定，有其相當之專業依據及標準
    ，且涉及專門醫學，又衡酌強制戒治之目的，係為協助施用
    毒品者戒斷毒品之心癮及身癮所為之保安處分類型，而該評
    估標準係適用於每一位受觀察、勒戒處分之人，具一致性、
    普遍性、客觀性，倘其評估由形式上觀察，無擅斷或濫權等
    明顯不當之情事，法院宜予尊重。
  ㈡「有無繼續施用毒品傾向評估標準紀錄表」及「有無繼續施
    用毒品傾向評估標準說明手冊」係法務部針對多數不特定人
    民就有無繼續施用毒品傾向評估事項所為對外發生法律效果
    之具有法規性質之命令，是上開評估標準紀錄表及評估標準
    說明手冊之修正，屬於行政規則或法規命令之修正，為法律
    變更，並非前引毒品危害防制條例第20條之1第1項第5款所
    稱之「新證據」，聲請人以此為由聲請重新審理，與法定要
    件不符，尚非有據。
  ㈢原裁定於110年2月9日作成時，上開評估標準紀錄表及評估標
    準說明手冊尚未修正，法務部○○○○○○○○依據當時有效之修正
    前評估標準製作「有無繼續施用毒品傾向證明書」、「有無
    繼續施用毒品傾向評估標準紀錄表」，評估聲請人有繼續施
    用毒品之傾向，自屬合法，原確定裁定再憑以認定聲請人有
    繼續施用毒品之傾向，亦難認有毒品危害防制條例第20條之
    1第1項第1款所指適用法規顯有錯誤足以影響裁定之結果，
    或同條項第3款所稱原確定裁定所憑之鑑定已證明其為虛偽
    之情事，顯亦不符合前揭聲請重新審理之事由。
  ㈣聲請重新審理意旨復未敘明原確定裁定有何符合其他各款所
    定重新審理事由之情形，其本件聲請重新審理為無理由，應
    予駁回。
五、至上開「有無繼續施用毒品傾向評估標準紀錄表」及「有無
    繼續施用毒品傾向評估標準說明手冊」修正後，聲請人依新
    標準若有符合停止執行強制戒治之情形，則應由檢察官依法
    另為妥適處理，併此敘明。
據上論斷，應依毒品危害防制條例第20條之1第4項前段，裁定如
主文。
中　　華　　民　　國　　110 　年　　5 　　月　　6 　　日
　　　　　　　　　刑事第一庭    審判長法　官  李釱任
  　　　　　　　　　　　　　　　　　  法　官  呂煜仁
　　　　　　　　　　　　　　　　　    法　官  崔玲琦
以上正本證明與原本無異。
不得抗告。
                                      書記官  李政庭
中　　華　　民　　國　　110 　年　　5 　　月　　6 　　日